臺灣高等法院刑事判決　　　　　　　　 94年度上易字第808號
　　上　訴　人　　臺灣士林地方法院檢察署檢察官
　　被　　　告　　甲○○
上列上訴人因被告妨害自由案件，不服臺灣士林地方法院93年度
易字第253號，中華民國94年3月22日第一審判決（起訴案號：臺
灣士林地方法院檢察署92年度偵字第5317號），提起上訴，本院
判決如下：
    主  文
上訴駁回。
    理  由
一、公訴意旨略以：被告甲○○於民國（下同）92年2月24日 前
    某日，在不詳地點，製作內容為「湯姆老闆：本人最近欠缺
    跑路費、來內湖也要貢獻拜拜碼頭、 限你7日內備現金30萬
    ，與我聯絡，言明交錢地點，否則我就讓你火燒阿房宮，痛
    不欲生。如報警我就讓你吃硫酸。」等加害他人生命、身體
    、財產之事，並利用郵遞方式於92年2月24日上午10時 許寄
    送至台北市○○區○○路一段579號「湯姆牙科」 之信箱中
    ，致湯姆牙科診所醫生與其妻均心生畏怖而向台北市政府警
    察局內湖局西湖派出所報案，嗣經警方於信紙上採得被告指
    紋2枚，始循線查悉上情，因認被告涉有刑法第305條之恐嚇
    罪嫌等語。
二、按犯罪事實應依證據認定之，無證據不得認定犯罪事實，又
    不能證明被告犯罪者，應諭知無罪之判決，刑事訴訟法第
    154 條第2 項、第301 條第1 項分別定有明文。又認定不利
    於被告之事實，須依積極證據，苟積極證據不足為不利於被
    告事實之認定時，即應為有利於被告之認定，更不必有何有
    利之證據；且刑事訴訟法上所謂認定犯罪事實之積極證據，
    係指適合於被告犯罪事實之認定之積極證據而言，雖不以直
    接證據為限，間接證據亦包括在內，然而無論直接或間接證
    據，其為訴訟上之證明，須於通常一般之人均不致有所懷疑
    ，而得確信其為真實之程度者，始得據為有罪之認定，倘其
    證明尚未達到此一程度，而有合理之懷疑存在時，自不能以
    推測或擬制之方法，以為有罪裁判之基礎。
三、公訴人認被告涉有恐嚇犯行，無非係以證人乙○○、王愛蘭
    、汪銘煌之證述、恐嚇信件（含信封與信紙）及內政部警政
    署刑事警察局鑑定恐嚇信件之信紙上所採得之指紋二枚與被
    告之右拇指指紋相符為其起訴論據。惟訊據被告堅決否認有
    恐嚇犯行，並辯稱：不認識湯姆牙科診所醫生、乙○○、王
    愛蘭、汪銘煌等人；不知恐嚇信件之信紙上為何有其指紋，
    信紙用紙為A4紙張，乃一般常用紙張，其推測可能係其清裡
    家中用品張之丟棄而為他人所利用等語。
四、經查：
（一）設於台北市○○區○○路1 段579 號之「湯姆牙科」於92
      年2 月24日上午10時許收到一封內容為「湯姆老闆：本人
      最近欠缺跑路費、來內湖也要貢獻拜拜碼頭、限你7 日內
      備現金30萬，與我聯絡，言明交錢地點，否則我就讓你火
      燒阿房宮，痛不欲生。如報警我就讓你吃硫酸。」之恐嚇
      信件，致湯姆牙科診所醫生與其妻乙○○均心生畏怖等情
      ，此一恐嚇犯行，固據證人乙○○於偵查及原審審理時到
      庭證述明確，並有恐嚇信件（含信封與信紙）一份在卷可
      憑。而前開恐嚇信件之信紙經送內政部警政署刑事警察局
      鑑定其上之指紋，鑑定結果：「送件可資比對指紋三枚編
      號1至3，經輸入電腦比對結果，其中編號指紋1、2依序與
      本局檔存甲○○指紋卡右拇指、右拇指指紋相符；另編號
      3 指紋，未發現相符者；餘指紋，因紋線模糊不清或特徵
      點不足，無法比對」，亦有該局92年3月24日刑紋字第092
      003 9808號鑑驗書一份附卷可參，依前指紋鑑定結果，被
      告確曾有接觸過該系爭恐嚇信件之信紙。
（二）惟查以，上開恐嚇信件之內容有恐嚇取財之意，且於信末
      留有「聯絡電話0000000000王92.02.18.留」，信封留有
      「聯絡電話0000000000」。然查0000000000電話之使用人
      為王愛蘭，其從事房屋買賣仲介業務，該電話是其業務上
      使用；其並不認識「湯姆牙科」、被告、汪銘煌等人；其
      亦未寄恐嚇信件給「湯姆牙科」等情，業據證人王愛蘭（
      業經檢察官為不起訴處分）於警詢、偵查中供述明確（見
      偵查卷第15-18 、21、22、66-67頁）；而0000000000電
      話之使用人為汪銘煌，其並不認識王愛蘭、被告，亦未勒
      索「湯姆牙科」等情，亦據證人汪銘煌於偵查中證述明確
      （見偵查卷第39-42）。另證人乙○○於原審審理時復證
      稱：其於收到本案之恐嚇信件後，並未收到相同恐嚇內容
      之訊息；派出所警員曾撥打恐嚇信件所留的電話，詢問對
      方最近是否缺跑路費，對方也覺得莫名其妙等語（見原審
      審判筆錄）。故依恐嚇信件上所留的電話，顯然是無法聯
      絡到被告，則該信如屬被告所為，且欲對被害人恐嚇取財
      ，則豈有留下讓對方無從聯絡的電話號碼，顯與一般恐嚇
      取財的常情有違。況且證人王愛蘭、汪銘煌於偵查中亦均
      陳稱不認識被告，則被告亦無陷害第三人王愛蘭、汪銘煌
      之動機存在，益證該恐嚇信件是否為被告所製作值有疑義
      。
（三）復查上開恐嚇信件之信紙送內政部警政署刑事警察局鑑定
      其上之指紋，鑑定結果認除被告指紋外，尚有其他無法比
      對之指紋，有該局鑑驗書附卷可稽。原審將上開恐嚇信件
      復送法務部調查局鑑定，鑑定結果認為：「一、甲1、甲2
      類指紋（甲類指紋為信紙上所採得指紋）與乙類（被告指
      紋）『右拇指』指紋相同。二、甲3、甲4類指紋及甲5類
      殘缺掌紋與乙類指、掌紋不同，應係其他人所有，但係屬
      何人所有，因本局並無相關指紋檔案可供比對，故無法鑑
      定。三、恐嚇信封上未發現有清晰可供比對之指紋」，有
      該局93年6月24日調科貳字第09300247630號鑑定通知書一
      紙附卷可參。故除被告曾接觸恐嚇信件之信紙外，應該另
      有第三人曾接觸該信紙。而依指紋鑑定所陳，其上指紋既
      非僅為被告一人所有，雖然被告曾接觸上開恐嚇信紙，惟
      該信紙亦有第三人接觸，故無從僅依其上曾鑑定出有被告
      指紋，遽認定本件恐嚇犯行即屬被告所有。參以本件恐嚇
      信紙為一般A4紙張，被告供稱其常使用、清理，或有可能
      有人利用被告曾接觸過之紙張製作上開恐嚇信件。此外，
      被告辯稱不認識湯姆牙科診所醫生醫師、乙○○、王愛蘭
      、汪銘煌等人，核與證人乙○○、王愛蘭、汪銘煌等人所
      述相符，亦難認其有何動機為此恐嚇犯行。故應認有合理
      的懷疑認為被告非製作上開恐嚇信件之人。
四、綜上所述，公訴人所提之證據仍尚不足以排除合理之懷疑而
    能證明被告確有製作該封恐嚇信件，此外，復查無其他積極
    證據足資證明被告有何恐嚇犯行，揆諸前開說明，自不能證
    明被告犯罪，按依「罪疑惟輕」原則，應為被告無罪之諭知
    。
五、原審因認被告罪證不足，而為被告無罪之諭知，核無違誤，
    公訴人上訴意旨仍執前詞，並認被告於警局所寫字跡，有部
    分與恐嚇信上的字跡相符，指摘原判決不當，請求撤銷改判
    ，惟查以，依前開被告所書寫的字跡與恐嚇信函上的字跡相
    比，其運筆方式、神韻及特徵，相符之處不多，公訴人所陳
    部分相符之處，僅為其肉眼判斷，亦未經過鑑定，實難僅以
    其文字中有一筆、一劃運筆有點相似處，即認定係屬被告字
    跡，故上訴所陳理由，尚難採為被告不利之認定，公訴人上
    訴尚無理由，應予駁回。
據上論斷，應依刑事訴訟法第368條，判決如主文。
本案經檢察官曾忠己到庭執行職務。
中　　華　　民　　國　　94　　年　　7　　月　　19 　　日
　　　　　　　　　刑事第四庭    審判長法　官  許增男
　　　　　　　　　　　　　　　　　    法　官  謝靜恒
　　　　　　　 　 　　　　　　　　　　法　官  周煙平
以上正本證明與原本無異。
不得上訴。
                                      書記官  蕭麗珍
中　　華　　民　　國　　94　　年　　7 　　月　　25　　日
